【裁判字號】    90,台上,5516
【裁判日期】    900906
【裁判案由】    強盜
【裁判全文】
最高法院刑事判決                                九十年度台上字第五五一六號
    上  訴  人  甲○○
右上訴人因強盜案件，不服台灣高等法院中華民國八十八年六月三日第二審判決（八
十八年度上訴字第一二七○號，起訴案號：台灣宜蘭地方法院檢察署八十七年度偵字
第三四九八號），提起上訴，本院判決如左：
    主  文
上訴駁回。
    理  由
按刑事訴訟法第三百七十七條規定，上訴於第三審法院，非以判決違背法令為理由，
不得為之。是提起第三審上訴，應以原判決違背法令為理由，係屬法定要件。如果上
訴理由狀並未依據卷內訴訟資料，具體指摘原判決不適用何種法則或如何適用不當，
或所指摘原判決違法情事，顯與法律規定得為第三審上訴理由之違法情形，不相適合
時，均應認其上訴為違背法律上之程式，予以駁回。本件上訴人甲○○上訴意旨略稱
：本案並無直接證據證明上訴人犯行，僅依被害人吳碧鳳及其子林宇廷，其女趙宜君
之證詞為憑，然渠等之證述存有諸多瑕疵，諸如吳碧鳳係被「洗衣機蓋子放下之聲音
」所「驚醒」，且曾起身察看究為何人，何以知道竊賊如何進入伊住宅？且對如何進
入伊住宅三次證述均不相同，又趙宜君先則稱上訴人與其係鄰居本已「認識」，繼則
稱本案案發前「從未見過」上訴人，且其稱以「被單」打竊賊，亦與吳碧鳳於警訊時
所稱係用「毛巾」打竊賊亦不相符，原判決對於上訴人請求對吳碧鳳、趙宜君及上訴
人進行測謊調查，未於判決理由內說明不予調查之理由，有應予調查之證據未予調查
之違法云云。
惟查原判決依憑上訴人之部分自白、被害人吳碧鳳之指訴及指認，證人趙宜君、林宇
廷之證言、現場照片、台灣高等法院檢察署刑案紀錄簡覆表等證據資料，資以認定上
訴人於民國（下同）八十三年間，因竊盜案經台灣宜蘭地方法院判處有期徒刑三月確
定，於同年十一月十八日執行完畢，另同年間，因懲治盜匪案件，經同院判處有期徒
刑七年二月確定，於八十六年十二月二十四日假釋出監，現仍假釋中。猶不知悔改，
復意圖為自己不法之所有，於八十七年七月中旬某日凌晨四時十五分許，趁宜蘭縣礁
溪鄉○○路二三一巷三號二層樓式住宅之前院小門未關，進到該住宅一樓客廳外面遮
雨棚下（未進入屋內），打開洗衣機蓋子，著手行竊女用內衣褲無著（因內無衣物）
，放下蓋子之際，驚醒因天氣熱在屋內一樓客廳睡覺之女主人吳碧鳳，吳女乃連聲喊
誰啊，上訴人即罷手，並躲到該住宅前院小門後方角落，俟吳女循其背影方向追出到
前院小門往外探望無人，轉過身來發現他時，上訴人竟為脫免逮捕，而對吳碧鳳當場
以掐住脖子之方法施強暴，致使不能抗拒，旋將吳女推倒在地後逃逸之事實，因而撤
銷第一審不當之判決，改判論處上訴人竊盜未遂，因脫免逮捕而當場施以強暴罪刑（
累犯，處有期徒刑年），已詳述其依憑之證據及理由。對於上訴人否認有本件犯行
辯稱其係清白的有不在場證明云云為卸責之詞，要無可採。又證人鍾再添、陳銘峰之
認定，均無法證明上訴人於本件犯罪時不在場，分別在判決內詳予指駁及說明其理由
。又公訴意旨以：上訴人於八十七年八月二十八日凌晨三時許，侵入宜蘭縣礁溪鄉○
○○路李阿用住宅行竊未果，為脫免逮捕，而當場施以強暴使李阿用身體受有傷害，
認上訴人另涉有刑法第三百二十九條連續強盜未遂罪云云部分，經調查證據之結果認
此部分犯罪尚屬不能證明，而以公訴人認此部分與上開論罪科刑部分，有連續犯裁判
上一罪關係，不另為無罪之諭知，亦在判決內加以明。所為論述，核與卷證資料相
符，從形式上觀察，並無違背法令之情形。按供述證據，前後雖有差異或矛盾，事實
審法院非不可本於經驗及論理法則，斟酌其他情形，作合理之比較，定其取捨，其就
供述證據之一部，認為真實者，予以採取，亦非法則所不許。因之，告訴人或證人供
述之證據前後縱有差異，事實審法院依憑告訴人或證人前後之供述證據，斟酌其他證
據，本於經驗法則與論理法則，取其認為真實之一部，作為論罪之證據，自屬合法，
不能謂所認事實與供述證據之部分不符，即指判決有證據上理由矛盾之違法。本件原
審綜合告訴人及證人先後之供述，斟酌其他證據，認定上訴人有本件竊盜未遂，因脫
免逮捕，而當場施以強暴罪犯行，已在判決內詳述其依憑之證據及證據取捨、判斷之
理由，核與證據法則並無違背，為其職權之適法行使，自不能指為違法。上訴意旨所
指各節，或屬認事採證及證據取捨、判斷之範疇，或原審已加審酌為其職權之適法行
使，或不影響原判決關於犯罪事實之認定，查均非適法之第三審上訴理由，應認其上
訴為違背法律上之程式，予以駁回。
據上論結，應依刑事訴訟法第三百九十五條前段，判決如主文。
中      華      民      國     九十     年      九      月      六      日
                              最高法院刑事第九庭
                                  審判長法官  莊  登  照
                                        法官  洪  明  輝
                                        法官  黃  一  鑫
                                        法官  魏  新  和
                                        法官  林  秀  夫
      右正本證明與原本無異
                                              書  記  官
中      華      民      國     九十     年      九      月     十四     日


司法院資訊處製作；財團法人民間司法改革基金會備份。
